【裁判字號】    99,訴,90
【裁判日期】    990414
【裁判案由】    毒品危害防制條例
【裁判全文】
臺灣桃園地方法院刑事判決                99年度訴字第90號
公  訴  人  臺灣桃園地方法院檢察署檢察官
被      告  甲○○
選任辯護人  袁健峰律師
            陽文瑜律師
上列被告因違反毒品危害防制條例案件，經檢察官提起公訴（98
年度偵字第28964 號），本院判決如下︰
    主  文
甲○○被訴於民國九十八年四月十七日販賣第三級毒品，累犯，
處有期徒刑伍年陸月，扣案之行動電話壹支（內含門號
0000000000號SIM 卡壹張）沒收，未扣案之販賣毒品所得新臺幣
貳萬柒仟元沒收，如全部或一部不能沒收時，以其財產抵償之；
又被訴於九十八年十月十七日販賣第三級毒品，累犯，處有期徒
刑伍年貳月，扣案之行動電話壹支（內含門號0000000000號SIM
卡壹張）沒收，未扣案之販賣毒品所得新臺幣壹仟元沒收，如全
部或一部不能沒收時，以其財產抵償之。應執行有期徒刑拾年，
扣案之行動電話壹支（內含門號0000000000號SIM 卡壹張）沒收
，未扣案之販賣毒品所得新臺幣貳萬捌仟元沒收，如全部或一部
不能沒收時，以其財產抵償之。
其餘被訴部分無罪。
    事  實
一、甲○○前因偽造文書案件，於民國97年12月26日經臺灣宜蘭
    地方法院以97年度簡字第521 號判處有期徒刑2 月確定，於
    98年4 月14日易科罰金執行完畢，猶不知悔改。明知愷他命
    （Ketamine）係毒品危害防制條例第2 條第2 項第3 款所定
    之第三級毒品，不得非法持有及販賣，仍竟基於販賣第三級
    毒品愷他命之犯意，而有以下犯行：
  (一)於98年4 月17日晚間6 時25分許，甲○○以其所持用之
    0000000000號行動電話，與乙○○持用之0000000000號行動
    電話通話，2 人約定要拿取乙○○所訂購之第三級毒品愷他
    命後，於同日晚間某時，在桃園縣中壢夜市○○路邊，甲○○以新臺幣（下同）27,000元之價格，販賣100 公克之愷他
    命予乙○○1次。
  (二)於98年10月17日晚間10時43分許，甲○○以上揭其所持用之
    行動電話與丙○○持用之0000000000號行動電話通話，約定
    交易第三級毒品愷他命地點後，於同日晚間11時14分許，在
    桃園縣中壢市○○街美麗歐洲大樓處，甲○○以1,000 元之
    價格，販賣3包（重0.8公克）之愷他命予丙○○1 次。
二、嗣經警於98年12月21日下午5 時40分許，搜索甲○○友人羅
    文科位於桃園縣平鎮市○○路87巷24號住處，扣得NOKIA 廠
    牌之行動電話1支（內含0000000000號SIM卡1 張）。
三、案經桃園縣政府警察局移送臺灣桃園地方法院檢察署檢察官
    偵查起訴。
    理  由
壹、證據能力：
一、按被告以外之人於審判外之言詞或書面陳述，除法律有規定
    者外，不得作為證據，刑事訴訟法第159 條之1 第1 項定有
    明文。而被告以外之人於偵查中向檢察官所為之陳述，除顯
    有不可信之情況者外，得為證據；被告以外之人於審判中傳
    喚不到者，其於檢察事務官、司法警察官或司法警察調查中
    所為之陳述，經證明具有可信之特別情況，且為證明犯罪事
    實之存否所必要者，得為證據，則為同法第159 條之1 第2
    項、第159 條之3 第3 款分別規定甚明。經查：
  (一)經按被告以外之人於偵查中向檢察官所為之陳述，除顯有不
    可信之情況者外，得為證據，刑事訴訟法第159 條之1 第2
    項定有明文。查證人丙○○於偵查中經檢察官以證人身分傳
    訊具結所為之證述，為被告以外之人於偵查中向檢察官所為
    之陳述，除顯有不可信之情況者外，原則上得作為證據，且
    為保障被告對上開證人之詰問權，本院於審理中業已依當事
    人之聲請傳訊該等證人到庭進行交互詰問，而檢察官及被告
    、辯護人已就上開證人於偵查中之證述事項詰問各該證人，
    亦足認被告就證人丙○○於偵查之證言，已行使反對詰問權
    ，且證人丙○○於偵查中向檢察官所為之陳述，業經具結在
    案，復無證據證明有顯不可信之情況，自有證據能力。
  (二)證人乙○○於司法警察調查中就被告甲○○涉犯販賣第三級
    毒品犯行部分所為陳述，雖係被告以外之人於審判外之陳述
    ，惟證人乙○○於審判中經傳喚、拘提均未到庭，有本院送
    達證書及拘提報告可稽，本院審酌證人乙○○於98年8 月26
    日係因在桃園縣桃園市○○街167 號9 樓之1 住處為警執行
    搜索並拘提到案，該次搜索並未扣得任何不法物品，有桃園
    縣政府警察局於該日所製作之筆錄附卷可資佐證，證人乙○○於警詢中依其自由意志主動自白其有販賣第三級毒品之不
    利於己之事實後，始再供稱第三級毒品來源為本案被告，而
    供述內容能正確指稱本案被告綽號以及持用電話，依其陳述
    之原因、始末、態度及與被告之關係等客觀情狀，足認其陳
    述具有可信之特別情況，且為證明犯罪事實存否所必要，揆
    諸前開法條規定，應認有證據能力。
  (三)次按倘綜合指認人於案發時所處之環境，已足資認定其確能
    對犯罪嫌疑人觀察明白、認知犯罪行為人行為之內容，指認
    過程中所可能形成之記憶污染、誤導判斷，均已排除，且其
    目擊指認亦未違背通常一般日常生活經驗之定則或論理法則
    ，指認人於審判中，並已依人證之調查程序，陳述其出於親
    身經歷之見聞所為指認，並依法踐行詰問之程序，而非單以
    指認人之指認為唯一依據，亦即被害人就被害經過之指認陳
    述，除無瑕疵可指，且就其他方面調查又與事實相符者，其
    指認陳述即非不得採為斷罪之依據，最高法院96年度台上字
    第404 號判決可資參照。本案證人丙○○於警詢中指認時，
    員警係提供多達16張照片供證人丙○○指認，指認過程係先
    由證人丙○○指認出被告照片，員警始告知被告真實姓名，
    指認過程中，員警雖有要求證人丙○○應誠實指認，然未以
    不正之方式脅迫證人丙○○，反而係證人丙○○內心畏懼被
    告報復，仍予以指認，此據證人丙○○於本院審理中證述：
    員警向伊表示若誠實指認被告，頂多被罰錢，而伊心中認為
    若指認出被告販賣毒品之情事，被告將會對伊不利等語綦詳
    （本院卷第63頁），足徵證人丙○○之指認係出於其個人自
    由意志且員警未有誤導指認之情事明確，而證人丙○○於本
    院審理中亦到庭接受交互詰問，揆諸上揭判決意旨，證人丙○○之指認自有證據能力。
二、再按本案所引用之其餘供述及非供述證據，經本院依法踐行
    調查證據程式，檢察官、辯護人及被告均不爭執其餘各該證
    據之證據能力，且迄本院言詞辯論終結前未就其餘證據之證
    據能力聲明異議，又查無依法應排除其證據能力之情形，是
    後述所引用其餘證據之證據能力均無疑義，依法自有證據能
    力，均得作為本案證據，附此敘明。
貳、認定犯罪事實之證據及理由：
一、訊據被告固坦承其認識乙○○、丙○○，惟否認有何販賣第
    三級毒品愷他命之犯行，辯稱：伊從未販賣愷他命予乙○○
    、丙○○等語。經查：
  (一)被告有上揭事實欄一(一)犯行一節，業據證人即毒品買家乙○○迭於警詢及偵查中證稱：伊係向桃園縣中壢市1 位綽號為
    「耗呆」之男子購買愷他命，購買方式為伊撥打電話予被告
    持用之0000000000號行動電話聯繫，商談所擬購買毒品數量
    及約定交易地點等事項，平日被告十分謹慎，若不小心提及
    毒品相關名稱，便會掛電話或辱罵三字經。關於98年4 月17
    日晚間6 時25分許，監聽伊持用之行動電話監聽譯文所顯示
    之內容，即係有關伊擬向被告購買愷他命之情事，該日伊以
    27,000元或是28,000元之價格，在桃園縣中壢市○市路邊，
    向被告購買了100 克之愷他命等語綦詳（臺灣桃園地方法院
    檢察署98年度偵字第28964 號卷第39、43、49頁）；復有乙○○持用之0000000000號行動電話98年4 月17日晚間6 時25
    分許之通訊監察譯文在卷可佐（上開偵卷第46頁），被告亦
    不否認有持用0000000000號行動電話及綽號為「耗呆」之情
    事，足證被告應有販賣第三級毒品予乙○○1 次之犯行明確
    。而被告雖另辯稱上開通訊監察譯文內容僅能證明被告與乙○○有約定見面之情，然不能據為被告有販賣第三級毒品之
    證據，惟販賣第三級毒品乃係最輕刑度為5 年以上有期徒刑
    之重罪，從事販賣第三級毒品之人莫不謹慎行事，自難期待
    於通訊監察譯文內容得有明確交易毒品之種類、數量、價格
    ，而考諸上開通訊監察譯文內容顯示乙○○提及「拿東西」
    時，立刻遭被告辱罵三字經及打斷對話，核與證人乙○○證
    述被告提及有關販賣毒品情事之態度不謀而合，該通訊監察
    譯文得徵被告有與乙○○約定交易第三級毒品一情無訛，雖
    該通訊監察譯文尚不能補強被告有販賣第三級毒品愷他命予
    乙○○之全部事實，然已足使被告有販賣第三級毒品之情獲
    得確信，因此被告上開辯稱委無足採，其有販賣第三級毒品
    之犯行堪以認定。
  (二)被告有上揭事實欄一(二)犯行一節，業據證人即毒品買家丙○○於本院審理中證稱：伊在98年10月17日晚間10時43分撥打
    被告持用之上揭行動電話約定購買愷他命，並約定在中壢市
    美麗歐洲大樓樓下交易，該次伊以1,000 元向被告購買3 包
    約0.8 公克之愷他命等語明確（本院審理卷第59-63 頁），
    另有上揭被告所持用之98年10月17日行動電話監聽譯文顯示
    被告持用之行動電話於該日晚間10時43分許與丙○○有通聯
    ，通聯內容約定在美麗歐洲大樓見面；迄同日晚間11時14分
    許，被告以其持用之行動電話通知丙○○在美麗歐洲大樓見
    面，有該監聽譯文1 份在卷可憑（上揭偵卷第42頁），復有
    證人丙○○於警詢中指認被告為販賣第三級毒品者之照片1
    份在卷可按，證人丙○○採當面交易之方式交易毒品，且交
    易毒品地點為市區，燈光充足，指認時間距離購買毒品僅2
    個月時間，對販賣毒品之人記憶應尚屬深刻，是其指認應得
    採憑，因此據證人丙○○之證述及指認，販賣第三級毒品愷
    他命予其者應為被告，而證人丙○○證述之交易毒品時間及
    地點亦與上開通訊監察譯文內容相符，是足徵被告有於事實
    欄一(二)所揭時間、地點販賣第三級毒品愷他命予丙○○1 次
    之情灼灼甚明。
  (三)綜上，本案事證明確，被告犯行洵堪認定，應依法論科。
二、新舊法比較：
  (一)就事實欄一(一)部分：
    被告為本件販賣第三級毒品之犯行後，毒品危害防制條例部
    分條文業於98年5 月20日修正公布，依中央法規標準法第13
    條規定，應自公布或發布之日起算至第3 日即98年5 月22日
    起發生效力（最高法院98年度台上字第2889號判決發回意旨
    同此見解）。按修正前毒品危害防制條例第4 條第3 項規定
    ：「製造、運輸、販賣第三級毒品者，處5 年以上有期徒刑
    ，得併科新臺幣5 百萬元以下罰金」，修正後該條項則規定
    ：「製造、運輸、販賣第二級毒品者，處無期徒刑或7 年以
    上有期徒刑，得併科新臺幣7 百萬元以下罰金」。經比較新
    舊法之結果，因修正後之規定提高得併科之罰金數額，應以
    被告行為時之規定對被告較為有利。又本件被告並未供出毒
    品來源因而破獲，亦未於偵查及審判中均自白犯罪，經核均
    無修正前、後毒品危害防制條例第17條之適用，是依上開比
    較結果，係以被告行為時之毒品危害防制條例規定對被告較
    為有利，自應適用被告行為時之毒品危害防制條例第4 條第
    3 項之規定處斷。
  (二)就事實欄一(二)部分：
    犯罪時間已於新法修正施行後，應直接適用新法之規定，不
    生新舊法比較之問題，併予敘明。
三、論罪科刑：
    按愷他命係毒品危害防制條例第2 條第2 項第3 款所規定之
    第三級毒品，依法不得販賣、持有。是核被告所為，係犯修
    正前毒品危害防制條例第4 條第3 項之販賣第三級毒品罪。
    被告販賣前持有愷他命之低度行為，為販賣之高度行為所吸
    收，不另論罪。被告先後2 次販賣第三級毒品之犯行，犯意
    個別，行為分殊，應予分論併罰（最高法院97年度台上字第
    873 號、第1060號、96年度台上字第1850號判決意旨參照）
    。被告前因偽造文書案件，於民國97年12月26日經臺灣宜蘭
    地方法院以97年度簡字第521 號判處有期徒刑2 月確定，於
    98年4 月14日易科罰金執行完畢，此有臺灣高等法院被告前
    案紀錄表1 份附卷可按，其於5 年以內再犯本件最重本刑為
    有期徒刑以上之罪，為累犯，應依刑法第47條第1 項之規定
    加重其刑。又刑法第59條之酌量減輕其刑，必須犯罪另有其
    特殊之原因與環境等等，在客觀上足以引起一般同情，認為
    即予宣告法定最低刑期，猶嫌過重者，始有其適用；至於犯
    罪之動機、犯罪之手段或犯罪後之態度等情狀，僅可為法定
    刑內從輕科刑之標準，不得據為酌量減輕之理由（最高法院
    69年度台上字第328 號、第3071號、70年度台上字第2511
    號、77年度台上字第4382號、80年度台上字第4777號、84年
    度台上字第2164號、91年度台上字第733 號判決亦同此意旨
    ），查販賣第三級毒品愷他命對社會風氣及治安危害重大，
    為政府嚴加查緝之犯行，被告販賣第三級毒品非出於偶爾為
    之，危害社會治安甚大，並查無在被告個人方面有何特殊之
    原因或環境客觀上足以引起一般人同情，是本院認無從依法
    酌減其刑。爰審酌被告正值青少，不思努力進取，謀求正當
    職業，明知毒品對於人體有莫大之戕害，為圖一己之私利，
    竟漠視毒品之危害性，而販賣Ｋ他命牟利，危害他人健康及
    社會風氣甚鉅，犯罪後復否認犯行，不知悔改，自值非難。
    又其販賣毒品之數量曾高達100 公克，所得利益非微，兼衡
    其犯罪之動機、目的、手段、生活狀況等一切情狀，分別量
    處如主文所示之刑，並定其應執行之刑，以資懲儆。
四、沒收部分：
  (一)扣案之行動電話手機1 支（含門號：0000000000 號SIM 卡1
    枚），屬被告所持用，業據被告供承在卷，且係供被告聯繫
    本案販賣第三級毒品犯行所用之物，且該行動電話為被告向
    友人購買，經被告供承不諱（本院審理卷第27頁反面），應
    認屬被告所有，爰依毒品危害防制條例第19條第1 項規定，
    宣告沒收。其中就SIM 卡部分，按行動電話服務須以晶片卡
    （即SIM 卡）為使用介面，因此我國電信公司於出租行動電
    話門號予消費者使用時，即同時附帶提供晶片卡給消費者作
    為門號使用之介面，故電信公司接受消費者申辦門號並將該
    門號開通上線時，該晶片卡之所有權是否移轉於消費者，抑
    或仍保留於電信公司，端視其簽訂之服務契約內容如何約定
    （最高法院96年度臺上字第5046號、96年度臺非字第61號判
    決意旨參照），查依上開SIM 卡之行動電話業者之定型化契
    約，該等行動電話所使用之SIM 卡，均應屬使用者（即被告
    ）所有，此為本院職務上已知之事實，亦應宣告沒收，併此
    敘明。
  (二)末按依毒品危害防制條例第19條第1 項：「犯同條例第4 條
    至第9 條、第12條、第13條或第14條第1 項第2 項之罪者，
    其供犯罪所用或因犯罪所得之財物均沒收之，如全部或一部
    不能沒收時，追徵其價額或以其財產抵償之」，係採義務沒
    收主義，故販賣毒品所得之金錢，如能認定確係販賣毒品所
    得之款項，均應宣告沒收，不以當場搜獲扣押者為限（最高
    法院93年臺上字第2670號判決意旨參照），又按毒品危害防
    制條例第19條第1 項之規定，犯第4 條至第9 條、第12條、
    第13條或第14條第1 項、第2 項之罪者，其供犯罪所用或因
    犯罪所得之財物，均沒收之，如全部或一部不能沒收時，追
    徵其價額或以其財產抵償之；上開規定所稱「追徵其價額」
    者，必限於所沒收之物為金錢以外之其他財物而無法沒收時
    ，始應追徵其價額，使其繳納與原物相當之價額。如所得財
    物為金錢而無法沒收時，應以其財產抵償之，而不發生追徵
    價額之問題（最高法院93年度臺上字第2743號判決意旨參照
    ）。本案被告涉犯本件販賣第三級毒品取得共計28,000元之
    報酬，此據證人乙○○及丙○○在卷，揆諸上開判決意旨，
    應宣告沒收之，併諭知如全部或一部不能沒收時，以渠等之
    財產連帶抵償之。
、無罪部分：
一、公訴意旨略以：(一)被告甲○○基於營利意圖，於98年6 月至
    10月間某日，在桃園縣中壢市啟英高中附近，販賣第三級毒
    品愷他命予丙○○2 次（詳如起訴書附表編號二）；(二)被告
    甲○○基於營利意圖，於同年7 月至8 月間某日，在桃園縣
    中壢市凱悅KTV 附近，販賣第三級毒品愷他命予丁○○2 次
    （詳如起訴書附表編號三）。因認被告涉犯毒品危害防制條
    例第4條第3項販賣第三級毒品罪嫌4次。
二、按犯罪事實應依證據認定之，無證據不得認定犯罪事實，刑
    事訴訟法第154 條第2 項定有明文。此所謂認定犯罪事實之
    證據，無論其為直接或間接證據，均須達於通常一般人均不
    致有所懷疑，而得確信其為真實之程度，始得據為有罪之認
    定，若其關於被告是否犯罪之證明未能達此程度，而有合理
    性懷疑之存在，致使無法形成有罪之確信，根據「罪證有疑
    、利於被告」之證據法則，即不得遽為不利被告之認定（最
    高法院29年上字第3105號、40年台上字第86號、76年台上字
    第4968號判例參照）。再刑事訴訟法第161 條第1 項規定：
    檢察官就被告犯罪事實，應負舉證責任，並指出證明之方法
    。因此，檢察官對於起訴之犯罪事實，應負提出證據及說服
    之實質舉證責任。倘其所提出之證據，不足為被告有罪之積
    極證明，或其指出證明之方法，無從說服法院以形成被告有
    罪之心證，基於無罪推定之原則，自應為被告無罪判決之諭
    知，最高法院著有92年台上字第128 號判例可資參照。又按
    刑事訴訟法第156 條第2 項規定：被告或共犯之自白不得作
    為有罪判決之唯一證據，仍應調查其他必要之證據，以察其
    是否與事實相符。其立法旨意乃在防範被告或共犯自白之虛
    擬致與事實不符，故對自白在證據上之價值加以限制，明定
    須藉補強證據以擔保其真實性，並非絕對可由法院自由判斷
    被告或共犯自白之證明力。況犯毒品危害防制條例第4 條第
    1 項至第4 項、第5 條第1 項至第4 項前段、第6 條第1 項
    至第4 項、第7 條第1 項至第4 項、第8 條第1 項至第4 項
    、第10條或第11條第1 、2 項之罪，供出毒品來源，因而破
    獲者，得減輕其刑，同條例第17條定有明文，則施用毒品之
    人，如供出毒品來源因而破獲，既得藉以邀求寬典減輕其刑
    ，為擔保其所為不利於對向共犯陳述之真實性，尤應有足以
    令人確信其陳述為真實之補強證據，始得據為不利被告之認
    定，此亦有最高法院95年度臺上字第4744號判決要旨可資參
    酌。
三、訊據被告均堅詞否認前開犯行，而檢察官起訴被告涉犯前揭
    罪嫌，無非係以證人丙○○及丁○○之證言為其論據。惟查
    ：
  (一)證人丙○○固於偵查及本院審理中證稱：其於98年6 月至10
    月之間，曾向被告購買第三級毒品愷他命2 次，地點均係在
    中壢市○○路上，每次皆係撥打被告持用之0000000000號門
    號表示要購買1,000 元之愷他命云云，並有指認照片1 幀（
    上揭偵卷第41頁）附卷可稽，惟查證人丙○○上開所述向被
    告購買第三級毒品愷他命一節，並無任何補強證據足資證明
    確與事實相符，揆諸前揭最高法院判決要旨，自難遽依證人
    丙○○此部分之片面指述，即認定被告有此部分販賣第三級
    毒品愷他命予丙○○之犯行。
  (二)證人丁○○先於警詢及偵查中證稱：其於同年8 月至9 月之
    間，曾向被告購買第三級毒品愷他命2 次，每次皆以1,000
    元購買3 包愷他命云云；復於本院審理中結證：於同年7 、
    8 月間，伊在中壢市凱悅KTV 附近，向被告以1,000 元價格
    購買愷他命3 包1 次云云，並有指認照片1 幀（上揭偵卷第
    51頁）附卷可按，證人丁○○於警詢、偵查及本院審理中翻
    異前詞，未能明確指出向被告購買第三級毒品愷他命之次數
    ，此外復無任何補強證據可資佐證證人丁○○證詞與事實相
    符，揆諸前揭最高法院判決要旨，自難認定被告有此部分販
    賣第三級毒品愷他命予丁○○之犯行。
四、此外復無其他積極事證足認被告有此部分犯行，揆諸首揭說
    明，被告此部分之犯行尚無從證明，自應為無罪諭知。
據上論斷，應依刑事訴訟法第299 條第1 項前段、第301 條第1
項，（修正前）毒品危害防制條例第4 條第3 項、第19條第1 項
，刑法第11條、第51條第5 款，判決如主文。
本案經檢察官黃俊華到庭執行職務。
中    華    民    國    99    年    4     月    14    日
                  刑事第五庭審判長法  官   潘政宏
                                  法  官   劉淑玲
                                  法  官   江春瑩
以上正本證明與原本無異。
如不服本判決應於收受判決後10日內向本院提出上訴書狀，並應
敘述具體理由。其未敘述上訴理由者，應於上訴期間屆滿後20日
內向本院補提理由書( 均須按他造當事人之人數附繕本) 「切勿
逕送上級法院」。
                                  書記官   羅婉榕
中    華    民    國    99    年    4     月    15    日
附錄本件論罪科刑法條全文
毒品危害防制條例第4條
製造、運輸、販賣第一級毒品者，處死刑或無期徒刑；處無期徒
刑者，得併科新臺幣 2 千萬元以下罰金。
製造、運輸、販賣第二級毒品者，處無期徒刑或 7 年以上有期
徒刑，得併科新臺幣 1 千萬元以下罰金。
製造、運輸、販賣第三級毒品者，處 5 年以上有期徒刑，得併
科新臺幣 7 百萬元以下罰金。
製造、運輸、販賣第四級毒品者，處 3 年以上 10 年以下有期
徒刑，得併科新臺幣 3 百萬元以下罰金。
製造、運輸、販賣專供製造或施用毒品之器具者，處 1 年以上
7 年以下有期徒刑，得併科新臺幣 1 百萬元以下罰金。
前五項之未遂犯罰之。

司法院資訊處製作；財團法人民間司法改革基金會備份。
